臺灣屏東地方法院刑事判決　　　　　　　 95年度訴字第983號
公　訴　人　臺灣屏東地方法院檢察署檢察官
被　　　告　甲○○
選任辯護人　許再定律師
上列被告因偽造有價證券案件，經檢察官提起公訴（95年度偵緝
字第351 號），本院判決如下：
    主  文
甲○○意圖供行使之用，而偽造有價證券，處有期徒刑壹年柒月
。緩刑肆年。未扣案之本票貳張（票據號碼：三０三四五八、面
額新台幣拾貳萬元、發票日：民國九十二年七月十九日之本票，
以及票據號碼：三０三四五七、面額新台幣肆拾萬元、發票日：
民國九十二年七月十九日）上發票人「丁○○」、「丙○○」名
義部分，均沒收。
    事  實
一、甲○○於民國92年7 月19日某時，因急需現款週轉，欲向乙○○○借款，因乙○○○要求本票上須經有財力者擔保始允
    諾借貸，甲○○為順利向乙○○○借款，竟意圖供行使之用
    而基於偽造有價證券之犯意，未經其子丙○○之同意或授權
    ，又捏造「丁○○」之名義，接續在票號為303458號、發票
    日為92年7 月19日、面額新臺幣（下同）12萬元，及票號為
    303457號、發票日為92年7 月19日、面額40萬元之2 張本票
    之發票人欄處，偽簽「丁○○」及「丙○○」之署名各1 枚
    ，使渠等成為共同發票人，並交予乙○○○作為借款之擔保
    而行使之。嗣因甲○○屆期未清償借款，乙○○○持上開本
    票向本院聲請本票裁定後仍未獲清償，遂提出告訴而查知上
    情。
二、案經乙○○○訴由臺灣屏東地方法院檢察署檢察官偵查起訴
    。
    理  由
一、上揭犯罪事實，業據被告於本院審理時坦承不諱，核與證人
    即告訴人乙○○○、被害人丙○○證述之情節相符，且有上
    開本票影本2 紙及本院93年度票字第87號民事裁定影本1 份
    附卷可佐（偵卷第4 、5 頁），被告自白與事實相符。本件
    事證明確，應予依法論科。
二、論罪科刑：
(一)、核被告所為，係犯刑法第201 條第1 項之偽造有價證券罪。
    被告行為時之此條文之法定刑為「3 年以上10年以下有期徒
    刑，得併科3 千元以下罰金」，而依修正前罰金罰鍰提高標
    準條例第1 條前段規定提高為10倍及依修正前刑法第33條第
    5 款規定「罰金：銀元1 元以上」，故罰金刑部分經提高後
    為3 萬元以下，經折算為新臺幣後，最高可罰新臺幣9 萬元
    ，最低則為新台幣3 元。至被告行為後公布施行之刑法施行
    法第1 條之1 規定：「中華民國94年1 月7 日刑法修正施行
    後，刑法分則編所定罰金之貨幣單位為新臺幣。94年1 月7
    日刑法修正時，刑法分則編未修正之條文定有罰金者，自94
    年1 月7 日刑法修正施行後，就其所定數額提高為30倍。但
    72年6 月26日至94年1 月7 日新增或修正之條文，就其所定
    數額提高為3 倍」；且刑法第33條第5 款亦修正為：「主刑
    之種類：罰金，新台幣一千元以上，以百元計算之」。查刑
    法第201 條第1 項規定，係72年6 月26日前所訂定，故依新
    法規定，罰金部分應提高為30倍，並改為新臺幣，即最高可
    罰新台幣9 萬元，最低應罰新台幣1000元。經比較新、舊法
    之結果，應以被告行為時之舊法對其較為有利。
(二)、其偽簽「丁○○」及「丙○○」署名之行為，係偽造有價證
    券行為之階段行為，又其偽造有價證券後持以行使，行使偽
    造有價證券之低度行為為偽造有價證券之高度行為所吸收，
    均不另論罪。
(三)、被告固在上開2 張本票上分別偽簽「丙○○」、「丁○○」
    之署名各1 枚，惟據被告所述，可知其偽簽之時間甚為緊接
    ，故按一般社會健全觀念，各該行為之獨立性極為薄弱，尚
    難以強行分開，從而在刑法評價上，自應分別認屬包括一罪
    之接續犯，較為合理（最高法院86年臺上字第3295號判例意
    旨參照）。
(四)、又刑法意圖供行使之用而偽造有價證券罪，其法定本刑為「
    3 年以上10年以下有期徒刑，得併科3 千元以下罰金」，本
    案被告係為向告訴人借款償還鉅額債務，不得已應告訴人之
    要求，偽簽「丁○○」、「丙○○」署名，開立該2 人為共
    同發票人之上開2 張本票調現，純為借款所需，且被害人丙○○為其子，被告事後已將此事告知被害人丙○○，丙○○
    亦已表示同意，佐以被告偽造支票僅2 紙，且票面金額不高
    ，對於票據信用及社會金融秩序所生之危害程度非鉅，實有
    情輕法重之情形，揆其犯罪情狀客觀上顯有堪予憫恕之處，
    本院如逕以宣告最低度之刑罰，猶嫌過重，爰依刑法第59條
    規定減輕其刑，其本刑之最高、低度同減輕之。按刑法第2
    條第1 項之規定，係規範行為後「法律變更」所生新舊法律
    比較適用之準據法，故如新舊法處罰之輕重相同，即無比較
    適用之問題，非此條所指之法律變更，即無本條之適用，應
    依一般法律適用原則，適用裁判時法；又現行刑法第59條之
    規定，為法院就刑之酌減審認標準見解之明文化，非屬法律
    之變更，自應適用裁判時之現行法（最高法院95年11月7 日
    第21次刑事庭會議決議意旨參照），附此敘明。
(五)、本院再審酌被告犯後坦承犯行，頗有悔意，且素行良好、無
    前科（有臺灣高等法院被告前案紀錄表可參）、衡以其犯罪
    之動機非惡劣、手段、及對社會票據信用造成之危害尚微等
    一切情狀，量處如主文所示之刑。
(六)、末查，被告前未曾受有期徒刑以上刑之宣告，有卷附臺灣高
    等法院被告前案紀錄表1 件可佐，茲念其僅因一時失慮，致
    罹刑章，且參諸被告業與告訴人達成和解在案，且其已表示
    不再追究一節，亦有和解協議書1 件附卷可佐，而被害人丙○○亦表明願意原諒被告，諒其經此偵、審程式，當知所惕
    勵，信無再犯之虞，本院因認前開所宣告之刑以暫不執行為
    適當，爰依刑法第74條第1 項第1 款規定，併予諭知緩刑4
    年，以勵自新。雖刑法有關緩刑之規定，亦於94年2 月2 日
    修正公佈，95年7 月1 日施行，惟依最高法院95年第8 次刑
    事庭會議決議七：犯罪在新法施行前，新法施行後，緩刑之
    宣告，應適用新法第74條之規定，併此敘明。
(七)、另刑法第205 條對於偽造、變造之有價證券設有沒收之特別
    規定，是對於偽造之有價證券自應依該條規定宣告沒收。另
    參酌上開2 張本票上亦有以被告本人之名義發票，且經告訴
    人收受後持以提示，享有票據追索權，因該有價證券之其他
    部分仍屬有效，為避免影響合法執票人對於背書人之票據權
    利，自不得將整張有價證券宣告沒收，此時僅依前開規定，
    將該有價證券關於偽造發票人部分宣告沒收即可（最高法院
    91年度台上字第7082號判決意旨參照），爰就前開未扣案之
    本票上被告偽造「丙○○」、「丁○○」為發票人部分，依
    刑法第205 條，不問屬於犯人即被告與否，併宣告沒收之。
據上論斷，依刑事訴訟法第299 條第1 項前段，刑法第2 條第1
項前段、第201 條第1 項、第59條、第74條第1 項第1 款、第
205 條，罰金罰鍰提高標準條例第1 條前段，判決如主文。
本案經檢察官陳川傑到庭執行職務。
中　　華　　民　　國　　96　　年　　2　　月　　27　　日
                   刑事第五庭 審判長 法  官  石家禎
                                     法  官  林家聖
                                     法  官  陳秀慧
以上正本證明與原本無異。
如不服本判決應於收受本判決送達後十日內向本院提出上訴書狀
，其未敘述上訴理由者，並得於提起上訴後十日內向本院補提理
由書狀（均須按他造當事人之人數附繕本）「切勿逕送上級法院
」。
                                     書記官  溫訓暖
中　　華　　民　　國　　96　　年　　2 　　月　　27　　日
附錄本判決論罪科刑法條：
中華民國刑法第201條第1項
意圖供行使之用，而偽造、變造公債票、公司股票或其他有價證
券者，處3 年以上10年以下有期徒刑，得併科3 千元以下罰金。
